臺灣高等法院刑事裁定
109年度抗字第1717號
抗  告  人
即  受刑人  林啓仁




上列抗告人因聲請定其應執行刑案件，不服臺灣新北地方法院中
華民國109年9月8日裁定（109年度聲字第2285號），提起抗告，
本院裁定如下：
    主  文
抗告駁回。                                              
    理  由
一、原裁定意旨如附件。
二、抗告意旨略以：按刑法規定數罪併罰而有二裁判以上，應定
    其應執行刑之案件，法院所為刑之酌定，固屬自由裁量事項
    ，仍應受比例原則、平等原則等一般法律原則支配，以符合
    罪刑相當原則。依國際趨勢，多將施用毒品成癮者視為病人
    而施以戒癮治療，且刑法於民國95年7月1日修正施行，廢除
    連續犯之規定，採一罪一罰制，施用毒品者因數罪併罰致使
    刑罰過重，造成責任非難效果重複滿足，邊際效用遞減，責
    罰不相當。相較於強盜等重罪於定執行刑時大幅減輕，抗告
    人所犯皆屬微罪，侵害法益之危險程度較輕，但遭裁定應執
    行有期徒刑共12年6月，實屬過重。抗告人深受毒品所害，
    服刑期間戒斷後，深具悔意，有心戒除毒癮，請求撤銷原裁
    定，重新給予合理、公平、從輕之裁定，以利抗告人自新云
    云。
三、按數罪併罰之定應執行之刑，係出於刑罰經濟與責罰相當之
    考量，並非予以犯罪行為人或受刑人不當之利益，為一種特
    別的量刑過程，相較於刑法第57條所定科刑時應審酌之事項
    係對一般犯罪行為之裁量，定應執行刑之宣告，乃對犯罪行
    為人本身及所犯各罪之總檢視，除應考量行為人所犯數罪反
    應出之人格特性，並應權衡審酌行為人之責任與整體刑法目
    的及相關刑事政策，在量刑權之法律拘束性原則下，依刑法
    第51條第5款之規定，採限制加重原則，以宣告各刑中之最
    長期為下限，各刑合併之刑期為上限，但最長不得逾30年，
    資為量刑自由裁量權之外部界限，並應受法秩序理念規範之
    比例原則、平等原則、責罰相當原則、重複評價禁止原則等
    自由裁量權之內部抽象價值要求界限之支配，使以輕重得宜
    ，罰當其責，俾符合法律授與裁量權之目的，以區別數罪併
    罰與單純數罪之不同，兼顧刑罰衡平原則。個案之裁量判斷
    ，除非有全然喪失權衡意義或其裁量行使顯然有違比例、平
    等諸原則之裁量權濫用之情形，否則縱屬犯罪類型雷同，仍
    不得將不同案件裁量之行使比附援引為本案之量刑輕重比較
    ，以視為判斷法官本於依法獨立審判之授權所為之量刑裁奪
    有否裁量濫用之情事。此與所謂相同事務應為相同處理，始
    符合比例原則與平等原則之概念，迥然有別（最高法院100
    年度台抗字第314號、108年度台抗字第1181號裁定參照）。
四、經查：
　㈠抗告人所犯如原裁定附表一、二、三各編號所示之罪，業經
    法院判處如附表各編號所示之刑，均經確定在案，且各附表
    編號2以下之罪之犯罪時間，均在各該附表之編號1之判決確
    定前所犯，有該判決書及本院被告前案紀錄表附卷可稽。又
    受刑人已依102年1月23日修正施行之刑法第50條第2項規定
    ，就附表一所示得易科罰金之罪與不得易科罰金之罪，請求
    檢察官聲請定應執行刑，有定刑聲請切結書存卷可查。
　㈡原裁定就抗告人所犯：⒈附表一編號1至8所示之罪刑（其中編
    號7有9罪、編號8有3罪），係在上開罪刑中之最長期（有期
    徒刑3年10月）以上，各刑合併之刑期（因已逾有期徒刑30
    年，故以30年計算）以下，及不利益變更禁止之內部界限之
    範圍內（即編號1至6曾定應執行刑有期徒刑1年6月，編號7
    至8曾定應執行有期徒刑8年6月，總和為有期徒刑10年），
    定應執行有期徒刑9年6月；⒉附表二編號1至8所示之罪刑，
    係在上開罪刑中之最長期（有期徒刑6月）以上，各刑合併
    之刑期（有期徒刑3年）以下，及不利益變更禁止之內部界
    限之範圍內（即編號1至3曾定應執行刑有期徒刑1年，編號5
    至6曾定應執行有期徒刑5月，與其餘各罪總和為有期徒刑2
    年6月），定應執行有期徒刑2年，並擇有利受刑人之折算標
    準而諭知如易科罰金，以新臺幣1,000元折算1日；⒊附表三
    編號1至4所示之罪刑，係在上開罪刑中之最長期（有期徒刑
    6月）以上，各刑合併之刑期（有期徒刑1年8月）以下，定
    應執行有期徒刑1年，並諭知易科罰金之折算標準，且就附
    表一、二、三均審酌各該定刑集團中，各罪犯罪類型均為違
    反毒品危害防制條例之罪質、犯罪時間間隔、受刑人整體刑
    罰適應性及所犯各罪對社會整體危害程度及定執行刑之內、
    外部界限，而定其應執行刑，且所定之刑已給予抗告人適度
    之刑罰折扣，符合法律授與裁量權之目的，亦無裁量行使顯
    然有違比例、平等、罪刑相當諸原則之裁量權濫用情形，屬
    法院裁量職權之適法行使，並無違法或不當。又附表一、二
    、三為不同之定刑集團，彼此間並無再予定應執行刑之情形
    ，故原審所裁定之三個應執行刑係接續執行，抗告人稱加總
    後之刑期為12年6月，認原審裁量之刑過重云云，應有誤解
    ，並無可採。
　㈢綜上，抗告人之抗告意旨並未具體指摘原裁定究有何違法或
    不當之處，僅以其主觀期待，泛稱所定應執行刑過重云云，
    對原裁定聲明不服，自難認為有理由，應予駁回。
五、據上論斷，應依刑事訴訟法第412條，裁定如主文。
中　　華　　民　　國　　109 　年　　10　　月　　30　　日
                  刑事第六庭  審判長法　官  劉方慈
                                    法　官  朱嘉川
                                    法　官  許曉微
以上正本證明與原本無異。
如不服本裁定，應於收受送達後五日內向本院提出抗告狀。
                                    書記官  徐仁豐
中　　華　　民　　國　　109 　年　　10　　月　　30　　日